【裁判字號】    98,消債更,380
【裁判日期】    990206
【裁判案由】    更生事件
【裁判全文】
臺灣士林地方法院民事裁定           98年度消債更字第380號
聲  請  人
即  債務人  甲○○
代  理  人  李勇三律師
上列當事人聲請更生事件，本院裁定如下：
    主  文
聲請人更生及保全處分之聲請駁回。
聲請費用由聲請人負擔。
    理  由
一、按債務人與金融機構協商成立者，不得聲請更生或清算，但
    因不可歸責於己之事由，至履行顯有重大困難者，不在此限
    。本條例施行前，債務人依金融主管機關協調成立之中華民
    國銀行公會會員辦理消費金融案件無擔保債務協商機制與金
    融機構成立之協商，準用前項之規定，消費者債務清理條例
    （下稱消債條例）第151 條第5 項、第6 項分別定有明文。
    又按債務人不能清償債務或有不能清償之虞者，得依本條例
    所定更生或清算程序，清理其債務，同條例第3 條定有明文
    。另按聲請更生或清算不合程式或不備其他要件者，法院應
    以裁定駁回之，但其情形可以補正者，法院應定期間先命補
    正，復為同條例第8 條所明定。第按法院就更生之聲請為裁
    定前，得因利害關係人之聲請或依職權，以裁定為限制債權
    人對於債務人行使債權之保全處分，雖為消費者債務清理條
    例第19條第1 項第2 款所明文。惟此保全處分，既係於法院
    就更生之聲請為裁定前，為防杜債務人之財產減少，維持債
    權人間之公平受償，及使債務人有重建更生之機會，始有保
    全處分之必要，此觀之消費者債務清理條例第19條立法說明
    即明，如聲請人更生之聲請應予駁回，即無從認有保全之必
    要性。
二、本件聲請意旨略以：聲請人有不能清償債務情事，前曾於民
    國95年10月間依中華民國銀行公會會員辦理消費金融案件無
    擔保債務協商機制與最大債權金融機構豐商業銀行股份有
    限公司（下稱豐銀行）成立協商，協商條件為每月還款新
    臺幣（下同）1 萬9,012 元。惟聲請人斯時失業中，參加政
    府舉辦之擴大就業方案，每月僅有1 萬7,000 元收入，但需
    支付最低生活費，僅得清償6 期後於96年4 月毀諾。且聲請
    人無擔保或無優先權之債務總額未逾1,200 萬元，復未經法
    院裁定開始清算程序或宣告破產。為此，向本院聲請更生，
    並請准就債權人聲請強制執行事件，裁定保全聲請人之薪資
    債權云云。
三、查聲請人所主張之上開事實，除每月薪資所得及每月必要支
    出金額外，業據提出中華民國銀行公會會員辦理消費金融案
    件無擔保債務協商機制協議書、財產歸屬資料清單、勞工保
    險被保險人投保資料表、財團法人金融聯合徵信中心當事人
    綜合信用報告－債務清理條例前置協商專用債權人清冊（見
    本院卷第16、23、27至32頁）等為證，堪信為真實。茲本件
    應審酌者，乃聲請人是否有不可歸責於己之事由致履行協商
    條件顯有重大困難之情事。本院以：
  (一)聲請人96年毀諾當時每月平均收入約為3 萬4,915 元，98年
    度每月平均薪資亦有3 萬4,488 元，此有聲請人96年度綜合
    所得稅各類所得資料清單、騰勝貿易有限公司函覆（見本院
    卷第21、54、55頁），在卷可參。
  (二)又聲請人陳報每月支出保險費5,000 元乙節，惟查，聲請人
    所支出者乃商業保險費用，非屬強制保險，是該筆費用非必
    要支出，本院認應不予列計為必要支出。
  (三)本此，聲請人於96年毀諾當時，每月平均收入扣除其自陳之
    必要支出1 萬2,650 元（包含租金6,000 元、膳食5,000 元
    、交通費1,000 元、電話費650 元）後，尚餘2 萬2,26 5元
    ，縱以98年平均薪資扣除必要支出後，仍餘2 萬1,838 元，
    均足敷支付協商金額1 萬9,012 元。且聲請人於臺灣銀行士
    林分行尚有存款9 萬9,170 元，此有臺灣銀行士林分行函覆
    （見本院卷第50頁），附卷可參。聲請人主張其因不可歸責
    於己之事由，致履行協商條件顯有重大困難云云，尚非可採
    。
  (四)綜上，聲請人既曾與最大債權金融機構成立95協商，又非因
    不可歸責於己之事由而毀諾，其向本院聲請更生，即與首揭
    消債條例第151 條第6 項準用第5 項但書規定不符，且此要
    件之欠缺為無從補正，應認其此更生之聲請為於法不合，當
    予駁回。
四、聲請人雖併聲請就其薪資債權為裁定保全處分，姑不論該薪
    資債權縱經部分債權人聲請強制執行，以比例而言，原無礙
    於債權人之公平受償，即就其更生聲請已經駁回而論，亦應
    認為無為保全處分之必要，自應併予駁回之。至聲請人及家
    屬之生活，是否因債權人聲請執行致不能維持，而違反強制
    執行法第122 條規定，則屬執行法院應審酌之範圍，亦不影
    響於前開判斷，並此敘明。
五、爰裁定如主文。
中    華    民    國    99    年    2     月    6     日
                  民事第二庭  法      官  蕭錫証
上為正本係照原本作成。
如不服本裁定，應於裁定送達後10日內，以書狀向本院提出抗告
，並繳納抗告費新臺幣1千元。
中    華    民    國    99    年    2     月    6     日
                              書  記  官  羅伊安

司法院資訊處製作；財團法人民間司法改革基金會備份。
